臺灣高等法院刑事判決　　　　　　　　96年度上易字第1857號
上　訴　人　臺灣板橋地方法院檢察署檢察官
被　　　告　甲○○
上列上訴人因被告竊盜案件，不服臺灣板橋地方法院96年度易字
第1231號，中華民國96年6月22日第一審判決（起訴案號：臺灣
板橋地方法院檢察署96年度偵續字第88號），提起上訴，本院判
決如下：
    主  文
原判決撤銷。
甲○○攜帶兇器竊盜，處有期徒刑陸月，如易科罰金，以銀元
佰元即新臺幣玖佰元折算壹日。減為有期徒刑參月，如易科罰金
，以銀元佰元即新臺幣玖佰元折算壹日。剪刀、螺絲起子各壹
支沒收。
    事  實
一、甲○○於民國94年12月20日凌晨4至5時許，見停放在臺北縣
    中和市○○路369巷14弄停車場內，丙○○所有由乙○○使
    用之車號J6B-058號重型機車上大燈組（原廠大燈罩、改裝
    燈具、陰極管、HID燈管）美觀時髦，因無資力購買，竟意
    圖為自己不法之所有，基於竊盜之犯意，攜帶其所有客觀上
    足以為兇器使用之螺絲起子、剪刀各1支，竊取乙○○所使
    用之重型機車大燈組，價值約新臺幣7,900元，得手後離去
    ，組裝至其所有機車上，嗣後該大燈組又遭竊取，乙○○發
    現遭竊後調取附近監視錄影器畫面發現甲○○嫌疑重大，報
    警後由警方採集車號J6B-058號機車電池及電池蓋上指紋與
    甲○○指紋比對相符後始悉上情。
二、案經乙○○訴由臺北縣政府警察局中和分局報請臺灣板橋地
    方法院檢察署檢察官偵查起訴。
    理  由
壹、程序部分：
    本件被告所犯係死刑、無期徒刑、最輕本刑為三年以上有期
    徒刑以外之罪，其於原審準備程序就前揭被訴事實為有罪之
    陳述，經受命法官告知簡式審判程序之旨，並聽取其與公訴
    人之意見後，合議庭認無不得或不宜改依簡式審判程序進行
    之處，依刑事訴訟法第273條之1 第1項、第284條之1，裁定
    由受命法官獨任進行簡式審判程序，是原審對於本件之證據
    調查，依刑事訴訟法第273條之2規定，不受同法第159條第1
    項、第161條之2、第161條之3、第163條之1及第164條至第1
    70條規定之限制，合先敘明。
貳、實體部分
一、認定犯罪事實所憑之證據及理由：
    上揭事實，業據被告甲○○於偵查、原審及本院審理中坦承
    不諱，核與告訴人乙○○於警詢、偵查中指訴情節相符，又
    警方在丙○○所有由乙○○所使用之車號J6B-058號機車電
    池及電池蓋上採集之指紋，經比對與被告右中指指紋相符，
    亦有內政部警政署刑事警察局96年3月20日刑紋字第0960031
    818號鑑驗書為佐，復有監視器翻拍照片可資佐證，被告自
    白核與事實相符，堪信為真實，是本案事證明確，被告犯行
    堪可認定。
二、論罪：
  (一)新舊法之比較適用：
    刑法業於94年2月2日修正公布，並於95年7月1日施行，本案
    犯罪時間為94年12月20日，係在刑法修正施行前，自應依修
    正後刑法第2條第1項規定為新舊法之比較適用。被告行為時
    之刑法第41條第1項前段規定：「犯最重本刑為5年以下有期
    徒刑以下之刑之罪，而受6個月以下有期徒刑或拘役之宣告
    ，因身體、教育、職業、家庭之關係或其他正當事由，執行
    顯有困難者，得以1元以上3元以下折算1日，易科罰金。」
    上開易科罰金折算標準，並依被告行為時之罰金罰鍰提高標
    準條例第2條前段（現已刪除，下稱修正前罰金罰鍰提高標
    準條例第2條）規定，就其原定數額提高為100倍折算1日，
    則被告行為時之易科罰金折算標準，應以銀元100元以上300
    元以下折算1日，經折算為新臺幣後，應以新臺幣300元以上
    900元以下折算1日；被告行為後之修正後刑法第41條第1項
    前段則規定：「犯最重本刑為5年以下有期徒刑以下之刑之
    罪，而受6個月以下有期徒刑或拘役之宣告者，得以新臺幣1
    千元、2千元或3千元折算1日，易科罰金。」，經比較修正
    前後之易科罰金折算標準，以適用被告行為時之修正前刑法
    規定，並同時引用被告行為時之修正前罰金罰鍰提高標準條
    例第2條之規定，較有利於被告，則應依修正後刑法第2條第
    1項前段，適用修正前刑法第41條第1項前段規定，定其易科
    罰金之折算標準。另按從刑附屬主刑，除法律有特別規定外
    ，依主刑所適用之法律（最高法院95年第8次刑庭會議決議
    參照），查沒收為從刑之一種，本件依修正後刑法第2條第1
    項之規定就主刑比較結果，應適用行為時（即修正前）之法
    律，已如前述，依從刑附屬於主刑之原則，自不得就新舊法
    予以割裂適用，應一律適用行為時修正前之法律。
  (二)凶器之認定：
    又按刑法第321條第1項第3款之攜帶兇器竊盜罪，係以行為
    人攜帶兇器竊盜為其加重條件，此所謂兇器，其種類並無限
    制，凡客觀上足對人之生命、身體、安全構成威脅，具有危
    險性之兇器均屬之，且祇須行竊時攜帶此種具有危險性之兇
    器為已足，並不以攜帶之初有行兇之意圖為必要（最高法院
    79年台上字第5253號判例參照）。本案被告竊盜時所持之剪
    刀、螺絲起子均為足以殺傷人生命、身體之器械，顯為具有
    危險性之兇器。
  (三)核被告所為，係犯刑法第321條第1項第3款之攜帶兇器竊盜
    罪。又起訴書所載之丁○○○○○男子，乃被告為脫罪所虛
    構之人，本件犯行係被告單獨一人所為，業據被告於原審時
    供述明確，公訴人認為另有共犯容有誤會，附此敘明。
參、撤銷改判之理由：
    原審據以論罪科刑，固非無據，惟(一)被告犯罪時間在中華民
    國96年4月24日以前，合於減刑條件，原審未及予以減刑，
    尚有未洽。(二)被告行為後，刑法關於易科罰金之折算標準業
    已修正，原審疏未比較新舊法規，逕依修正後之刑法第41條
    第1項諭知「如易科罰金，以新臺幣1千元折算1日」，亦有
    未洽。檢察官執以上訴為有理由，原判決既有可議，自應撤
    銷改判。爰審酌被告年紀尚輕、素行良好、僅因喜愛告訴人
    所有之機車大燈組竟以竊盜方式取得、所竊取之財物價值不
    高、犯後矢口否認犯行，經警採集機車上指紋比對鑑驗後始
    為坦承，暨機車大燈組已遺失（被告稱另被他人所偷）無法
    返還，亦未賠償告訴人等一切情狀，量處如主文所示之刑，
    並依修正前刑法第41條第1項前段規定諭知易科罰金之折算
    標準。本件竊盜所用之剪刀、螺絲起子，雖未扣案，然無證
    據證明滅失，為供犯罪所用之物，且均屬被告所有，已據其
    供明在卷，均依法宣告沒收。
肆、適用法律：
據上論斷，應依刑事訴訟法第369條第1項前段、第364條、第299
條第1項前段，刑法第321條第1項第3款、第38條第1項第2款、修
正前刑法第41條第1項前段，中華民國96年罪犯減刑條例第2條第
1項第3款、第7條，廢止前罰金罰鍰提高標準條例第2條，現行法
規所定貨幣單位折算新台幣條例第2條，判決如主文。
本案經檢察官鄭龍照到庭執行職務。
中　　華　　民　　國　　96　　年　　8 　　月　　24　　日
 　　　　         刑事第十八庭審判長法　官　溫耀源
                                    法　官　陳健順
                                    法　官　邱同印
以上正本證明與原本無異。
不得上訴。
                                    書記官  莊昭樹
中　　華　　民　　國　　96　　年　　8 　　月　　24　　日
附錄：本案論罪科刑法條全文
刑法第三百二十一條
犯竊盜罪而有左列情形之一者，處六月以上、五年以下有期徒刑
：
一  於夜間侵入住宅或有人居住之建築物、船艦或隱匿其內而犯
    之者。
二  毀越門扇、牆垣或其他安全設備而犯之者。
三  攜帶兇器而犯之者。
四  結夥三人以上而犯之者。
五  乘火災、水災或其他災害之際而犯之者。
六  在車站或埠頭而犯之者。
前項之未遂犯罰之。
